臺灣新竹地方法院刑事判決
110年度易字第572號
公  訴  人  臺灣新竹地方檢察署檢察官
被      告  施心雅



                    （現在法務部○○○○○○○○○○○○○執行中）
指定辯護人  本院公設辯護人周凱珍
上列被告因詐欺案件，經檢察官提起公訴（109年度偵字第14255
號），本院判決如下：
    主    文
施心雅犯詐欺取財罪，累犯，處拘役參拾日，如易科罰金，以新
臺幣壹仟元折算壹日。
未扣案之犯罪所得新臺幣柒佰貳拾伍元沒收，於全部或一部不能
沒收或不宜執行沒收時，追徵其價額。
    犯罪事實
一、施心雅明知自己無資力支付餐食費用，竟意圖為自己不法之
    所有，基於詐欺取財之犯意，於民國109年10月29日13時35
    分許，前往新竹市○區○○路000號2樓東京牛角股份有限公司
    經營之牛角日本燒肉專門店新竹大遠百店（下稱本案店家）
    ，向店員點用新臺幣(下同)599元特選方案及單點甜點（含
    服務費）共計725元，並隱瞞其無資力付費之事，致店員陷
    於錯誤，誤認其有付款能力，同意提供上開餐食及服務。嗣
    於同日16時許，施心雅用餐完畢，收拾個人隨身物品並躲藏
    於廁所內，經店員發現並要求付款，施心雅無力支付餐費，
    店員始知受騙。　　
二、案經涂景淳訴由新竹市警察局第三分局報告臺灣新竹地方檢
    察署檢察官偵查後起訴。
    理    由
壹、程序方面
    本判決所引用被告施心雅以外之人於審判外之陳述，被告於
    本院準備程序時表示沒有意見，而檢察官與被告及其辯護人
    均未於言詞辯論終結前聲明異議（見易卷第92、153至160頁
    ）。本院審酌上開證據資料作成時之情況，尚無違法不當及
    證明力明顯過低之瑕疵，亦認為以之作為證據應屬適當，依
    刑事訴訟法第159條之5第2項規定，均有證據能力。至於本
    院以下所引用非供述證據部分，並無證據證明係公務員違背
    法定程序所取得，是依刑事訴訟法第158 條之4 規定反面解
    釋，即具證據能力。
貳、實體方面
一、訊據被告固坦認於上開時、地單獨一人前往點餐食用完畢，
    迄今未支付本案店家消費金額725元等情，惟矢口否認有何
    詐欺取財犯行，並辯稱：警察、法官約我在那邊吃飯，他們
    有承諾要幫我付錢云云。辯護人主張被告認為朋友會來付款
    ，應無詐欺取財之主觀犯意。被告患有精神疾病，判斷能力
    與常人有異，請審酌被告犯罪情節輕微，從輕量刑等語。經
    查：
　㈠被告坦認部分事實，核與證人即告訴人涂景淳於警詢時之證
    述大致相符（見偵卷第7至8頁），並有本案店家消費明細1
    紙為憑（見偵卷第9頁），是此部分事實，應堪認定。
　㈡證人即告訴人於警詢時證稱：被告原本聲稱有1名朋友也會來
    ，但到最後都只有她一個人，點了599元吃到飽的套餐，單
    點60元的奶酪，加上服務費共計725元消費金額。之後被告
    跑去廁所，並把她隨身物品拿走，我跟同事就是在廁所門口
    等她出來，被告表示身上沒有錢，要去ATM提款，我就陪她
    去ATM提款，結果她的帳戶是0元，另外她也拿1張信用卡，
    卻無法交易，我有請她打電話給家人或朋友來結帳，她雖有
    打電話動作，但都沒有人來付款，我就通報樓管跟報警處理
    等語（見偵卷第7至8頁）。再參以被告於109年10月7日、10
    9年10月8日分別前往桃園地區不同家爭鮮壽司店消費，用餐
    完畢後均未支付餐費，藉故離開店家，業經臺灣桃園地方法
    院（下稱桃園地院）以110年度壢簡字第307號判決判處罪刑
    確定，有該案號判決1份在卷可參（見易卷第23至27頁），
    足見本案至少為被告於同月份第3次吃「霸王餐」，且從頭
    到尾只有被告一人食用，並無其於行為時所佯稱之朋友會來
    ，遑論於本院審理時所辯稱朋友會來付款等節為真，況且被
    告面對本案店家請求結帳時，確實配合拿出信用卡或提款卡
    ，並無表示朋友將來付款等語，顯然被告知道自己吃飯要自
    己付錢的道理，卻迄今分文未付，一再推託付費，自難認本
    案屬於單純民事債務不履行，是被告主觀上應有詐欺取財之
    故意。　
　㈢被告固以前詞置辯。惟查，被告坦認美味餐點都是吃進自己
    的肚子，依法本有給付價金之義務，豈有無故轉由他人代為
    支付之理？況被告前面已有兩次在爭鮮壽司店吃飯沒付錢遭
    店家追討並提出刑事告訴，本案卻故技重施，且自始無法釋
    明有何法律或契約依據得免為給付價金或發生債務移轉情事
    ，難信被告無詐欺取財之故意。
　㈣綜上所述，本案事證已臻明確，被告所辯，為卸責之詞，不
    足採信。從而，被告詐欺取財犯行，堪以認定，應依法論科
    。　　　
二、論罪科刑：
　㈠按刑法第339條第1、2項分別規定詐欺取財罪及詐欺得利罪，
    前者之行為客體係指財物，後者則指取得債權、免除債
    務、延期履行債務或提供勞務等財物以外之財產上不法利益
    。又刑法第339 條第1 項之詐欺罪，以詐得現實之財物為要
    件，被告以詐術使告訴人交付餐點，既係具體現實之財物，
    應成立詐欺取財罪。從而，核被告所為，係犯刑法第339條
    第1項之詐欺取財罪。
　㈡被告於①106年間，因詐欺案件，經桃園地院以106年度壢簡字
    第1150號判決判處有期徒刑3月，嗣經撤回上訴而確定，於1
    07年8月13日徒刑易科罰金執行完畢。②於109年間，因詐欺
    案件，經桃園地院以107年度審訴字第185號判決判處應執行
    有期徒刑1年5月，檢察官提起上訴，經臺灣高等法院以109
    年度上訴字第2578號判決駁回上訴而確定。上開①②案件，嗣
    經臺灣高等法院於109年12月25日以109年度聲字第5029號裁
    定定應執行有期徒刑1年7月，並於110年1月7日確定等情，
    有臺灣高等法院被告前案紀錄表1份為憑，足認被告於上開
    定應執行刑前，①前案有期徒刑於107年8月13日已執行完畢
    ，依最高法院104年度第6次刑事庭會議決議之見解，不因嗣
    後與他罪定應執行刑而影響前案有期徒刑執行完畢之效力，
    足認被告於有期徒刑執行完畢後，5 年內故意再犯本案有期
    徒刑以上之罪，為累犯，依司法院釋字第775 號解釋意旨，
    審酌被告前有與本案相同罪質案件經執行完畢，卻仍未能戒
    慎其行再犯本案，顯未能記取前案科刑之教訓謹慎行事，漠
    視法紀，其既然對刑罰之反應力薄弱，未因此產生警惕作用
    ，仍有應予處罰之惡性，而有加重其刑之必要，爰依刑法第
    47條第1 項規定，加重其刑。
　㈢辯護人主張被告患有精神疾病等語（見易卷第158頁）。查被
    告患有情感性疾患及失智症，藥物治療中等節，固有法務部
    ○○○○○○○○○○110年11月10日北女所總字第11015006000號函1
    紙為憑（見易卷第75頁），惟被告於本院準備程序時供稱會
    選擇自己喜歡的店家（爭鮮壽司、日式燒肉）消費等語（見
    易卷第91頁），且於109年10月間至少3次吃完「霸王餐」後
    ，均懂得藉故離開店家，本案離開時還不忘拿走自己全部隨
    身物品，有前揭桃園地院判決及證人涂景淳證述在卷，足見
    被告於行為時具有充足辨識能力，以及選擇、忍耐遲延犯案
    能力。再參以被告於本案東窗事發後，還是可以假意配合拿
    信用卡、提款卡及打電話請人幫忙，讓自己免於立即遭追究
    吃「霸王餐」的責任，堪認被告亦有相當避免逮捕之能力。
    至被告於本院審理期間不知所云部分，應為刑事訴訟程序保
    障其得依自由意志陳述之展現，且屬於犯後的言行，無法據
    此減免或免除其行為時所需負擔的刑事責任。從而，依本院
    前開調查證據結果，難認被告之辨識及控制行為力已喪失或
    顯著減低，而有刑法第19條規定之適用。
　㈣爰以行為人責任為基礎，審酌被告正值壯年，不思以正途獲
    取財物，竟隱瞞買賣交易有無資力之重要事項，利用多數店
    家餐後結帳的機會吃「霸王餐」，且迄今分文未付，造成告
    訴人平白無故受有財產損失，破壞店家對於客人的信任關係
    ，所為實有不該。被告犯後否認犯罪之態度不佳，詐得725
    元的餐費及服務費，兼衡其於本院審理時陳稱國小畢業之智
    識程度，入監前送信件，日薪1000至2000元，未婚，無小孩
    之家庭經濟狀況等一切情狀，量處如主文第1項所示之刑，
    並諭知易科罰金之折算標準。
三、沒收：　　
　　被告詐得餐費之財產利益共725元，自屬其犯罪所得，未扣
    案，亦未實際發還告訴人，如宣告沒收或追徵，並無刑法第
    38條之2第2項所定過苛調節條款情形，應依刑法第38條之1
    第1項前段、第3項規定宣告沒收，於全部或一部不能沒收或
    不宜執行沒收時，追徵其價額。
據上論斷，應依刑事訴訟法第299條第1項前段，判決如主文。
本案經檢察官張凱絜提起公訴，檢察官陳亭宇到庭執行職務。
中　　華　　民　　國　　111 　年　　3 　　月　　17　　日
                  刑事第一庭  審判長法  官  楊麗文    
　　　　　　　　　
                                    法  官  楊惠芬   
　　　　　　　　　　　　　　　　　　 
                                    法  官  王凱平  
以上正本證明與原本無異。
如不服本判決應於收受送達後20日內向本院提出上訴書狀，並應
敘述具體理由；其未敘述上訴理由者，應於上訴期間屆滿後20日
內向本院補提理由書（均須按他造當事人之人數附繕本）「切勿
逕送上級法院」。告訴人或被害人如對於本判決不服者，應具備
理由請求檢察官上訴，其上訴期間之計算係以檢察官收受判決正
本之日期為準。
中　　華　　民　　國　　111 　年　　3 　　月　　17　　日
                                    書記官  鍾佩芳
附錄本案論罪科刑法條：　　　
刑法第339條第1項
意圖為自己或第3人不法之所有，以詐術使人將本人或第3人之物
交付者，處5年以下有期徒刑、拘役或科或併科50萬元以下罰金
。